【裁判字號】    99,建上易,6
【裁判日期】    990601
【裁判案由】    給付工程款
【裁判全文】
臺灣高等法院民事判決                 99年度建上易字第6號
上  訴  人  原新室內設計裝潢有限公司
法定代理人  甲○○
訴訟代理人  張致祥律師
複 代理 人  蘇穎鳳律師
被 上訴 人  乙○○
訴訟代理人  丙○○
上列當事人間請求給付工程款事件，上訴人對於中華民國98年11
月30日臺灣臺北地法院98年度建字第12號第一審判決提起上訴，
經本院於99年5月4日言詞辯論終結，判決如下：
    主      文
原判決關於駁回上訴人後開第二項之訴部分，及訴訟費用之裁判
均廢棄。
被上訴人應給付上訴人新臺幣伍拾陸萬肆仟佰玖拾陸元及自民
國九十七年九月二十四日起，至清償日止，按年息百分之五計算
之利息。
其餘上訴駁回。
第一、二審訴訟費用由被上訴人負擔十分之九，餘由上訴人負擔
。
    事實及理由
一本件上訴人聲明求為判決：(一)原判決廢棄。(二)被上訴人應給付
  上訴人新臺幣（下同） 59萬0,975元及自起訴狀繕本送達之翌
  日起，至清償日止，按年息5%計算之利息。
  被上訴人聲明求為判決：上訴駁回。
二上訴人起訴主張：兩造於民國（下同）96年8月3日簽訂工程合
  約書（下稱系爭工程合約書），約定由伊為被上訴人位於臺北
  市○○路 347巷74號4、5樓房屋（下稱系爭房屋）進行室內裝
  潢工程（下稱系爭工程），雙方約定工程總價金為330萬元，
  嗣經被上訴人追加工程22萬0,530元，及減作部分工程47萬7,9
  99元，總工程款合計為304萬2,531元（其計算式為：3,300,0
  00元+220,530元-477,999元=3,042,531元）。系爭工程伊已依
  約施作完畢並經被上訴人受領。惟被上訴人自第4期起，即未
  依約給付工程款，迄尚積欠工程款59萬0,975元未付等情，爰
  依系爭工程合約書之約定，求為命被上訴人給付59萬0,975元
  並加付法定遲延利息之判決。
  被上訴人則以：兩造約定系爭工程應於96年8月6日開工，並於
  同年10月5日完工驗收。系爭工程合約總價金為330萬元，追加
  工程22萬0,530元，伊已依約給付前3期工程款共計222萬9,090
  元。惟上訴人逾期完工110日，應罰款78萬2,127元；施作工程
  並有多處瑕疵，原合約工程部分應扣款 62萬9,942元，追加工
  程部分應扣款6萬5,400元，且上訴人應給付伊介紹佣金6萬2,0
  00元，是經此抵銷後，伊已溢付24萬8,029元 （其計算式為：
  3,300,000元+220,530元-782,127元-629,942元-65,400元-62,
  000元-2,229,090元=-248,029元），自已無積欠上訴人工程款
  之可言等語，資為抗辯。
三經查上訴人主張兩造於96年8月3日簽訂系爭工程合約書，約定
  由伊為被上訴人之系爭房屋進行系爭工程，雙方約定工程總價
  金為 330萬元，嗣經被上訴人追加工程及減作部分工程。系爭
  工程預定開工日期為96年8月6日，預定完工日期為同年10月5
  日，實際完工日期為97年1月23日，共計逾期110日。被上訴人
  已支付伊工程款222萬9,090元；伊應給付被上訴人介紹佣金6
  萬2,000元，得自被上訴人應付工程款中扣除之事實（見原審
  卷38、35、230頁及本院卷39頁背面），業據其提出系爭工程
  合約書及報價單為證（見原審卷41至51頁），且為被上訴人所
  不爭執（見原審卷38、56頁、229頁背面及本院卷39頁背面）
  ，自堪信為真實。
四次查，上訴人主張兩造訂約後，經被上訴人追加工程22萬0,5
  30元等情，業據其提出追加工程報價單為證（見原審卷第6頁
  ）；且被上訴人就上開追加工程報價單所列工程項目亦不爭執
  。雖被上訴人否認兩造已就追加工程款達成合意為22萬0,530
  元已達成合意云云（見原審卷125頁）。惟衡諸常情，兩造苟
  未就追加工程之報價達成合意，上訴人就追加工程進行施工時
  ，被上訴人豈會無異議而允許上訴人繼續施作。而被上訴人復
  不能舉出證據證明兩造就上開追加工程有何另行議價之情事，
  應認兩造間就追加工程款應為22萬0,530元已達成合意。
五復查，上訴人主張兩造訂約後，被上訴人減作部分工程47萬7,
  999元之事實，業據其提出減帳報價單及原報價單為證 （見原
  審卷 7、43至51頁）；且被上訴人就減作上開工程項目亦不爭
  執（見原審卷編號5至7、46、47、49、50頁之上訴人主張減作
  項目及金額，及86頁編號 8至10、12至14、88頁編號24、25、
  28、89頁編號29至35之被上訴人抗辯未施作項目及金額）。雖
  依原報價單所載，上開減作工程款合計應為 55萬3,240元（其
  計算式為：19,000元+8,200元+21,660元+29,750元+7,000元+
  7,500元+12,000元+111,600元+130,200元+54,000元+28,000元
  +12,750元+27,475元+19,625元+9,420元+12,560元+20,000元
  +11,400元+ 11,100元=553,240元）。惟因原報價單之總金額
  為343萬4,624元（見原審卷43頁），嗣經兩造議價後，已變更
  約定總工程款為330萬元，是就上開減作項目之工程款自應按
  比例減價為53萬1,110元（其計算式為：553,240元×3,300,0
  00/3,434,624=531,110元）。又兩造間已於系爭工程合約書第
  7條第2項明白約定：「合約簽署後，工程中若有變更減帳，甲
  方（指被上訴人）需支付減帳金額10%作為乙方（指上訴人）
  管理費用」（見原審卷42頁），是上訴人主張上開減作工程應
  扣款47萬7,999元（其計算式為：531,110元×(1-10%)=477,99
  9元），應屬可取。
六按因可歸責於承攬人之事由，致工作逾約定期限始完成者，定
  作人固得依民法第502條第1項之規定，請求減少報酬或請求賠
  償因遲延而生之損害。惟工作遲延後，定作人受領工作時，不
  為保留者，承攬人對遲延之結果，不負責任，為民法第 504條
  所明定。是定作人行使民法第502條第1項之權利，須於受領工
  作時聲明保留，如不為保留，則定作人所得主張之減少報酬或
  損害賠償請求權，即因受領而推定其為拋棄其權利，承攬人對
  於遲延之結果，不必負責任（最高法院78年度台上字第2204號
  判決參照）。經查，系爭工程預定完工日期為96年10月5日，
  乃上訴人遲至97年1月23日始為完工，共計逾期110日，業如前
  述。雖被上訴人執此抗辯應按工程總價金千分之3計罰78萬2,1
  27元云云（見原審卷160頁）。惟查，兩造間系爭工程合約書
  並無逾期罰款之約定，被上訴人抗辯應按工程總價金千分之3
  計罰云云，已乏所據。且被上訴人復未證明其因系爭工程遲延
  完工，受有若何損害，是其請求上訴人賠償78萬2,127元，顯
  非可取。況查，被上訴人自認伊已於97年1月27日搬入系爭房
  屋居住（見原審卷230頁），自應認伊已於是日受領該工作物
  ，乃其並未證明於受領該工作物時，有向上訴人表示保留其依
  民法第502條第1項規定所得對上訴人主張之權利，依前揭說明
  ，上訴人就該遲延結果，即不負責任。是被上訴人就遲延完工
  所為上開抵銷抗辯，自不足取。
七次按工作有瑕疵者，定作人得定相當期限，請求承攬人修補，
  承攬人如不於期限內修補者，定作人始得自行修補，請求承攬
  人償還修補必要之費用，或解除契約或請求減少報酬；又其瑕
  疵係可歸責於承攬人之事由時，定作人始得請求損害賠償，此
  觀民法第493條第1項、第2項、第494條、第495條第1項規定自
  明。又定作人依民法第495條第1項規定請求損害賠償時，原無
  須踐行民法第493條第1項所定應定相當期限請求修補之程序（
  最高法院76年度台上字第1954號判決參照），惟須以瑕疵係可
  歸責於承攬人之事由而生者為限，此係承攬人對定作人之瑕疵
  擔保責任內容之一。而瑕疵擔保責任乃法定責任，不以承攬人
  有故意或過失為必要，即承攬人應負無過失責任。又債務人應
  依債之本旨為給付，僅於特別情事下始得免責，乃債法之大原
  則，故債務人欲主張免責者，應就歸責事由之不存在即無故意
  或過失負舉證責任（最高法院87年度台上字第1480號判決參照
  ）。經查，被上訴人雖抗辯上訴人施作系爭工程有多處瑕疵等
  情，惟其未先定相當期限請求上訴人修補，固不得依民法第49
  3條、第494條規定，請求償還修補必要之費用或減少報酬。惟
  被上訴人仍得依民法第495條第1項規定，請求損害賠償。茲就
  被上訴人抗辯上訴人施作系爭工程有瑕疵，就原合約工程部分
  應扣款62萬9,942元，追加工程部分應扣款6萬5,400元等情，
  是否有據？逐項審究如下：
  (一)關於主合約工程部分（見原審卷44至51、85至90、234至236
    頁）：
    1.編號 1主臥室浴室地面及壁面磁磚材料費用（含耗損）部
      分：
      被上訴人抗辯坪數不足部分，業經兩造於原審合意以8.6
      坪、每坪2,500元計算（見原審卷212頁），是上訴人就此
      部分得請求之工程款為2萬1,500元（其計算式為：2,500
      元×8.6坪=21,500元）。即被上訴人得請求扣款金額為4,
      750元（計算式：26,250元-21,500元=4,750元─見原審卷
      44頁）。
    2.編號2頂樓採光罩凸出三面防水工程部分：
      被上訴人雖抗辯此部分工程有漏水情形，其僱工重新施作
      ，應全部扣款云云。惟其就漏水瑕疵之存在、及該瑕疵係
      可歸責於上訴人之事由所致，未據舉證以實其說，尚難憑
      取。是被上訴人抗辯此部分應扣款8,000元，即不足取。
    3.編號3五樓更衣間開放式衣櫃部分：
      被上訴人抗辯此部分長度不足。而兩造已於原審合意此部
      分與追加工程編號5部分（見原審卷91頁）合計長度為526
      公分，價格為8萬3,078元（見原審卷212頁背面）。則上
      訴人就此部分工程及追加工程編號5部分，共得請求被上
      訴人給付8萬3,078元，亦即被上訴人就上開兩部分，得主
      張扣款之金額為2萬4,822元（其計算式為：80,900元+27,
      000元-83,078元=24,822元─見原審卷46、52頁）。
    4.編號4五樓主臥室衣頭壁面造型部分：
      被上訴人抗辯此部分壁紙未貼，應扣款4,000元等情，已
      為上訴人所不爭執（見原審卷234頁），是被上訴人就此
      部分得扣款之金額為4,000元。
    5.編號11主臥房床頭櫃（新古典造型）部分：
      被上訴人雖抗辯上訴人所施作之圖案並非新古典造型，應
      扣款6,000元云云（見原審卷86頁）。惟為上訴人所否認
      ，主張係依被上訴人同意之圖面施作（見原審卷234頁）
      。茲被上訴人既不能舉證證明兩造間就此部分圖案之約定
      應為如何，其所為此部分抗辯，尚難憑取。是被上訴人抗
      辯此部分應扣款6,000元，自不足取。
    6.編號15拉門門片噴漆塗裝處理（廚房+女書房）部分：
      依系爭工程合約書估價單所載，4樓廚房及5樓女書房拉門
      門片共應施作8片。惟上訴人僅實作6片，此既為兩造所不
      爭執（見原審卷 212頁背面），是被上訴人抗辯此部分工
      程款應扣除2片之金額5,600元（其計算式為：2,800元×2
      =5,600元─見原審卷47頁），應屬可取。雖上訴人主張被
      上訴人曾指示將 2片拉門門片改成固定式云云。惟既為被
      上訴人所否認，而上訴人復不能舉證以實其說，則其主張
      該部分門片仍應計價云云，自非可取。
    7.編號16至18部分：
      被上訴人抗辯該部分工程款合計4萬4,000元（其計算式為
      ：24,000元+15,000元+5,000元=44,000元─見原審卷47、
      48頁），應全數扣除不得請求等情（見原審卷87頁），既
      為上訴人所不爭執（見原審卷 235頁），是此部分應扣款
      4萬4,000元。
    8.編號19燈具工程27WBB崁燈（15公分）燈管部分：
      依原估價單所載數量為53組（見原審卷48頁）。被上訴人
      抗辯上訴人實際裝設42組，短裝11組等情（見原審卷87頁
      ），既為上訴人所不爭執（見原審卷 235頁）。是被上訴
      人抗辯此部分應扣款4,950元 （其計算式為：450元×11=
      4,950元─見原審卷48頁），應屬可取。
    9.編號20燈具工程40W小白帝日光燈（120公分）部分：
      依原估價單所載數量為28組（見原審卷48頁）。被上訴人
      抗辯上訴人實際裝設10組，短裝18組等情（見原審卷87頁
      ），既為上訴人所不爭執（見原審卷235頁）。是被上訴
      人抗辯此部分應扣款6,300元（其計算式為：350元×18=
      6,300元─見原審卷48頁），應屬可取。
    10.編號21燈具工程50WBB崁燈（9公分）部分：
      依原估價單所載數量為6組（見原審卷48頁）。被上訴人
      抗辯上訴人實際裝設4組，短裝2組等情（見原審卷87頁）
      ，既為上訴人所不爭執（見原審卷235頁）。是被上訴人
      抗辯此部分應扣款800元（其計算式為：400元×2=800元
      ─見原審卷48頁），應屬可取。
    11.編號22燈具工程挖燈孔及全部燈具安裝工資部分：
      依原估價單所載金額為1萬2,000元（見原審卷48頁）。被
      上訴人抗辯系爭合約原約定裝設燈具88組，實裝56組，工
      資應按比例減少4,363元等情（見原審卷88頁），既為上
      訴人所不爭執（見原審卷235頁）。是被上訴人抗辯此部
      分應扣款4,363元，應屬可取。
    12.編號23玻璃工程更衣室落地明鏡部分：
      依原估價單所載數量為2片，每片單價6,800元（見原審卷
      49頁）。被上訴人雖抗辯5樓更衣室落地明鏡是從4樓玄關
      搬上來，應全部扣款云云（見原審卷88、146頁）。 惟上
      訴人主張4樓玄關明鏡並未收費，故伊有施作1片等情（見
      原審卷235頁）。茲被上訴人既未舉證證明伊就4樓玄關明
      鏡業已支付費用，則上訴人主張其得請求1片之費用6,800
      元，應屬可取。是被上訴人就此部分得扣款之金額應僅為
      6,800元。
    13.編號26主臥室洗臉檯下段櫃體─門片為水晶門板部分：
      被上訴人抗辯上訴人僅用貼皮木櫃，並未使用水晶門板等
      情（見原審卷88頁），既為上訴人所不爭執（見原審卷19
      3頁背面），並已經兩造於原審合意此部分工程款以8,800
      元計算（見原審卷213頁）。是被上訴人就此部分得主張
      扣款之金額為4,000元（其計算式為：12,800元-8,800元=
      4,000元）。
    14.編號27室內工程粗細清潔及搬運清除部分：
      依原估價單所載金額為2萬6,000元（見原審卷49頁）。被
      上訴人抗辯上訴人未完成全部工程，應按比例減少工資，
      扣除價款1萬3,000元等情（見原審卷88頁），既為上訴人
      所不爭執（見原審卷235頁）。是被上訴人就此部分得主
      張扣款之金額為1萬3,000元。
    15.編號31客廳沙發背牆鋪設防腐材部分：
      依原估單所載金額為9,420元（見原審卷50頁）。被上訴
      人抗辯此部分工程全未施作，請求扣款9,420元等情（見
      原審卷89頁）；即上訴人亦不爭執並未施作上開工程。雖
      上訴人主張係依被上訴人指示變更為貼磁磚，且由被上訴
      人提供磁磚，9,420元為貼磁磚的工資云云（見原審卷213
      頁）。惟並未據上訴人舉證以實其說。惟被上訴人表示同
      意支付工資2,000元（見原審卷213頁）。是被上訴人就此
      部分得主張扣款之金額應為7,420元（其計算式為：9,420
      元-2,000元=7,420元）。
    16.編號36屋頂工程之原樓板柔光罩封閉工程、樓承鋼板+10
      公分H型鋼、混凝土+防水劑+地磚部分：
      依原估價單所載金額為15萬8,000元（見原審卷50頁）。
      被上訴人雖抗辯：上訴人施工不良造成屋頂嚴重漏水，迫
      使伊另覓其他廠商搭蓋風屋，並遭台北市政府拆除損失達
      50萬元，應予扣款5萬元云云（見原審卷90頁）。惟被上
      訴人並未舉證證明屋頂漏水全係因上訴人施工不良所造成
      ，是被上訴人抗辯此部分應扣款5萬元，自非可取。
    17.編號37五樓前區陽台加作屋頂部分：
      依原估價單所載金額為4萬8,000元（見原審卷51頁）。被
      上訴人抗辯上訴人未依兩造間之約定，以鋼瓦板材質施作
      ，應扣款 2萬元等語（見原審卷90頁）；即上訴人就兩造
      間原係約定以鋼瓦板材質施作乙節，並不爭執。雖上訴人
      主張嗣依被上訴人指示，改以強化玻璃材質施作云云（見
      原審卷147、236頁），惟未據其舉證以實其說，是此部分
      難認已依債之本旨提出給付，被上訴人抗辯應扣款 2萬元
      ，應屬可取。
    18.編號38主臥室前窗左右日字窗修改部分：
      上訴人同意不請求此部分款項（見原審卷236頁），亦即
      被上訴人得主張扣款之金額為6,000元（見原審卷51頁）
      。
    19.編號39、40主體工程監管服務費及建議工程監管服務費部
      分：
      依原估價單所載，主體工程監管服務費為 11萬1,262元，
      建議工程（含空調工程在內）監管服務費為5萬2,292元，
      均按各該部分工程款5%計算（見原審卷43頁）。被上訴人
      抗辯監管服務費應以實際施工總價金計算，為上訴人所不
      爭執（見原審卷 236頁）。而上開編號1.至14.屬主體工程
      部分，被上訴人得扣款之金額合計應為 12萬3,385元（其
      計算式為： 4,750元+24,822元+4,000元+5,600元+44,000
      元+4,950元+6,300元+800元+4,363元+6,800元+4,000元+
      13,000元=123,385元），是被上訴人就主體工程監管服務
      費得扣款之金額應為6,169元（其計算式為：123,385元×
      5%=6,169元）；另上開編號15.至18.屬建議工程部分，被上
      訴人得扣款之金額合計應為3萬3,420元（其計算式為：7,
      420元+20,000元+6,000元=33,420元），是被上訴人就建
      議工程監管服務費得扣款之金額應為1,671元（其計算式
      為：33,420元×5%=1,671元）。至被上訴人另抗辯建議工
      程之空調工程部分，係由上訴人轉包冷氣承包商施工，不
      應收取監管服務費，請求扣款2萬1,795元云云（見原審卷
      90頁）。惟經核與兩造間系爭工程合約書之約定不符，尚
      不足取。又被上訴人就上開主體工程及建議工程監管服務
      費得扣款之金額合計為7,840元（其計算式為：6,169元+
      1,671元=7,840元），此全係因工程瑕疵所生之損害賠償
      ，尚無系爭工程合約書第7條第2項約定之適用，自不生被
      上訴人應就該金額支付10%管理費用之問題。
    20.另就編號8至10、12至14、24、25、28至35部分：
      業經上訴人列為減作工程，並已於請求金額內扣除，自不
      應於此再重複扣款。
    綜上，被上訴人就主合約工程得主張扣款之金額合計應為
      16萬4,645元（其計算式為：4,750元+24,822元+4,000元
      +5,600元+44,000元+4,950元+6,300元+800元+4,363元+6,
      800元+4,000元+13,000元+7,420元+20,000元+6,000元+7,
      840元=164,645元）
  (二)關於追加工程部分（見原審卷52、91至92、237頁）：
    1.編號1後陽台擴建鐵窗上段中段加鋁窗部分：
      依追加工程報價單所載之金額為1萬1,250元（見原審卷52
      頁）。被上訴人雖抗辯此部分與主合約工程中之其他工程
      重複，請求全部扣款云云（見原審卷91頁）。惟既為上訴
      人所否認（見原審卷 237頁），且復與上開報價單之約定
      不符，自不足取。
    2.編號2後陽台擴建內緣加立式鋁板牆部分：
      依追加工程報價單所載之金額為6,000元（見原審卷52頁
      ）。被上訴人雖抗辯此部分與主合約工程中之其他工程重
      複，請求全部扣款云云（見原審卷91頁）。惟既為上訴人
      所否認（見原審卷237頁），且復與上開報價單之約定不
      符，亦不足取。
    3.編號3竹桿材料及安裝費用部分：
      被上訴人抗辯此部分工程款3,800元應全數扣除等情（見
      原審卷91頁），既已據上訴人表示同意扣款（見原審卷22
      2頁背面、237頁）。是被上訴人就此部分得扣款3,800元
      。
    4.編號4主臥室前鋁窗改變成為中段大窗差價部分：
      兩造於原審就此部分已合意以6,000元計算（見原審卷91
      、222頁背面、237頁），則被上訴人得主張扣款之金額應
      僅為6,000元（其計算式為：12,000元-6,000元=6,000元
      ）。
    5.編號5更衣室增加L136櫃體部分：
      此部分與主合約工程編號3合併計算，已如前述，故被上
      訴人就此部分不得再請求重複扣款。
    6.編號6臥房門區L100層板櫃體部分：
      兩造已於原審合意以5,000元計算（見原審卷222頁背面）
      ，亦即被上訴人得主張扣款之金額應僅為2,500元（其計
      算式為：7,500元-5,000元=2,500元─見原審卷52頁）。
    7.編號7樓板拆除工資及運費部分：
      依追加工程報單所載之金額為1萬6,000元（見原審卷52頁
      ）。被上訴人雖抗辯此部分費用係因上訴人樓板施工漏水
      ，致需拆除，應由上訴人負責，請求扣款1萬1,000元云云
      （見原審卷91頁）。惟並未據其舉證以實其說，尚難憑取
      。是被上訴人抗辯此部分應扣款1萬1,000元云云，自非可
      取。
    8.編號8五樓儲藏室木作工程部分：
      兩造已於原審合意以7,400元計算（見原審卷223頁），亦
      即被上訴人得主張扣款之金額應僅為 7,400元（其計算式
      為：14,800元-7,400元=7,400元─見原審卷52頁）。
    9.編號9廚房立體天花板部分：
      被上訴人抗辯此部分與主合約天花板工程（餐廳）重複計
      算，請求全部扣款云云（見原審卷92頁）。惟既經兩造合
      意追加此部分工程，應非屬主合約原有之工程項目，被上
      訴人所為上開抗辯，自不足取。
    10.編號10主臥室及更衣室地板部分：
      被上訴人雖抗辯估價太高，應依其他廠商估價每坪5,300
      元計算，故請求扣款9,000元云云（見原審卷92頁）。惟
      兩造間既已就追加工程項目及金額達成合意，殊非被上訴
      人於事後所得再以報價高於其他廠商為由予以爭執，並主
      張扣款。
    11.編號11書房擴建區洗槽下櫃部分：
      兩造已於原審合意以1萬元計算（見原審卷223頁），即被
      上訴人得主張扣款之金額應僅為2,700元（其計算式為：
      12,700元-10,000元=2,700元）。
    12.其餘曬衣間天花板5,800元、天花板噴紗玻璃4,200元、主
      臥洗臉盆加安裝費用6,000元、主臥房水龍頭加安裝費用
      2,500元、主臥房小便斗加安裝費用6,880元、洗槽台面大
      理石5,600元、上段層板架1,500元，合計3萬2,480元部分
      ：
      被上訴人雖抗辯系爭房屋漏水情況愈來愈嚴重，應全部扣
      款云云（見原審卷 223頁背面）。惟被上訴人並不能舉證
      證明系爭房屋漏水全係因上訴人施工瑕疵所致，僅空言抗
      辯應全部扣款云云，自不足取。
    13.綜上，被上訴人就追加工程得主張扣款之金額合計應為2
      萬2,400元（其計算式為：3,800元+6,000元+2,500元+7,4
      00元+2,700元=22,400元）
  (三)依上所述，被上訴人就主合約工程及追加工程得主張扣款之
    金額合計應為18萬7,045元（其計算式為：164,645元+22,40
    0元=187,045元）。
八承前所述，系爭工程總價金原為330萬元，嗣經追加工程22萬
  0,530元，及減作工程47萬7,999元。被上訴人已給付之工程款
  為222萬9,090元。惟因上訴人施作之系爭工程存有瑕疵，被上
  訴人得請求上訴人賠償18萬7,045元，且被上訴人另得請求上
  訴人給付佣金6萬2,000元，均得與上訴人之系爭工程款債權抵
  銷。是經此核算後，上訴人尚得請求被上訴人給付56萬4,396
  元（其計算式為：3,300,000元+220,530元-477,999元-2,229,
  090元-187,045元-62,000元=564,396元）。
九綜上所述，上訴人本於系爭工程合約書之約定，請求被上訴人
  給付56萬4,396元及自起訴狀繕本送達之翌日即97年9月24日（
  見原審卷11頁）起，至清償日止，按年息5%計算之利息部分，
  自屬應予准許；至逾上開金額之請求，即屬不應准許。從而原
  審就上開應予准許部分，所為上訴人敗訴之判決，尚有未洽，
  上訴論旨指摘原判決此部分不當，求予廢棄改判，為有理由；
  就上開不應准許部分，所為上訴人敗訴之判決，並無不合，上
  訴論旨指摘原判決此部分不當，求予廢棄改判，為無理由。
十至兩造其餘之攻擊或防禦方法及未經援用之證據，經斟酌後，
  認為均不足以影響本判決之結果，自無逐一詳予論駁之必要，
  併此敘明。
十一據上論結，本件上訴為一部有理由，一部無理由，依民事訴訟
  法第450條、第449條第1項、第79條，判決如主文。
中    華    民    國    99    年    6     月    1     日
                    民事第六庭
                        審判長法  官  林鄉誠
                              法  官  張  蘭
                              法  官  梁玉芬
正本係照原本作成。
不得上訴。
中    華    民    國    99    年    6     月    2     日
                              書記官  常淑慧

司法院資訊處製作；財團法人民間司法改革基金會備份。
